【裁判字號】    95,上易,15
【裁判日期】    950308
【裁判案由】    詐欺
【裁判全文】
臺灣高等法院臺南分院刑事判決
上  訴  人  臺灣臺南地方法院檢察署檢察官
被      告  丙○○
                      號
選任辯護人  張仁懷  律師
上列上訴人因被告詐欺案件，不服臺灣臺南地方法院93年度易字
第1032號中華民國94年11月23日第一審判決（起訴案號：臺灣臺
南地方法院檢察署92年度偵字第13497號、93年度偵字第1181 號
)，提起上訴，本院判決如下：
    主      文
上訴駁回。
    理      由
一、公訴意旨略以：被告丙○○明知其已向附表所示之地下錢莊
    、當鋪、農會、銀行等借貸款項，負債累累，已無支付能力
    ，竟隱瞞此情，基於意圖為自己不法之所有之概括犯意，以
    周轉之名，自民國 (下同)九十一年七月間起，先後多次持
    其所簽發之支票向告訴人乙○○借款，使告訴人乙○○誤認
    被告尚有償債能力，而向案外人趙秀卿及邱榮鎧分別借得新
    臺幣（下同）三百九十萬元及二百十萬元，再轉借予被告。
    另被告基於同前之概括犯意，於同年九月二日，持其所簽發
    之付款人為高新銀行仁德分行，發票日九十一年十月二日，
    面額八十萬元之支票一張（以下簡稱面額八十萬元支票），
    及發票人為尚淂企業有限公司（負責人為陳守元，以下簡稱
    尚淂公司），付款人為華泰商業銀行三重分行，發票日九十
    一年十一月三十日，面額為二十八萬七千六百元之人頭支票
    一張（以下簡稱尚淂公司支票），向告訴人丁○借款八十萬
    元，使告訴人丁○誤以為被告之資金狀況正常及有客票作為
    擔保，而陷於錯誤，如數借予。迨九十一年九月間起，被告
    所開具或交付之支票陸續退票，未能依約還款，告訴人乙○○、丁○二人始知受騙，因認被告涉有刑法第三百三十九條
    第一項之詐欺取財罪嫌云云。
二、按犯罪事實應依證據認定之，無證據不得認定犯罪事實，又
    不能證明被告犯罪者，應諭知無罪之判決，刑事訴訟法第一
    百五十四條第二項、第三百零一條第一項定有明文。次按告
    訴人之告訴，係以使被告受刑事訴追為目的，是其陳述是否
    與事實相符，仍應調查其他證據以資審認；且認定不利於被
    告之事實，須依積極證據，苟積極證據不足為不利於被告事
    實之認定時，即應為有利於被告之認定，更不必有何有利之
    證據；又認定犯罪事實所憑之證據，雖不以直接證據為限，
    間接證據亦包括在內；然而無論直接或間接證據，其為訴訟
    上之證明，須於通常一般之人均不致有所懷疑，而得確信其
    為真實之程度者，始得據為有罪之認定，倘其證明尚未達到
    此一程度，而有合理之懷疑存在時，即應為無罪之判決，最
    高法院五十二年台上字第一三００號、三十年上字第八一六
    號、七十六年台上字第四九八六號著有判例可資參照。
三、公訴意旨認被告涉有詐欺犯行，無非以：(1)被告於偵查中自
    承向告訴人乙○○、丁○二人借款，且未告知告訴人二人其
    曾向當鋪、地下錢莊借款之供述（見臺南縣警察局歸仁分局
    刑案偵查卷《以下簡稱警卷(一)》第一至八頁、臺南縣警察局
    永康分局刑案偵查卷《以下簡稱警卷(二)》第一至六頁、九十
    二年度偵字第一三四九七號偵查卷《以下簡稱偵卷(一)》第十
    二至十七、七０至七一頁、九十三年度偵字第一一八一號偵
    查卷《以下簡稱偵卷(三)》第十七至十九頁）；(2)告訴人乙○○、丁○二人於警詢及偵查中指訴被告隱瞞無資力而向渠二
    人借款之經過情節（見警卷(一)第九至十八頁、偵卷(一)第六至
    八頁、警卷(二)第十二至十六頁、偵卷(三)第十三至十四、十八
    至十九頁）；(3)證人趙秀卿、邱榮鎧二人於警詢中陳稱確曾
    出借款項予告訴人乙○○之陳述（見警卷(一)第二二至三十頁
    ）；(4)卷附被告交付告訴人丁○之面額八十萬元之支票、退
    票理由單影本各一紙及尚淂公司支票、退票理由單影本各一
    紙（見警卷(二)第十七至十八頁）；(5)被告於借款當時已負債
    累累，無清償能力，此有：臺灣票據交換所臺南市分所檢
    送之被告退票明細資料（見警卷(二)第二五至二七頁），法
    務部票據信用資訊連結作業系統查詢被告票據信用之查詢明
    細表一份（見偵卷(一)第十八至二０頁），臺南縣仁德鄉農
    會、高新銀行仁德分行、泛亞商業銀行永康分行檢送之被告
    貸款資料（見偵卷(一)第二七至三八頁），臺南縣警察局歸
    仁分局檢送之查證報告及當票影本三紙（見偵卷(一)第五九至
    六五頁），臺南縣仁德鄉○○段八四四、八四五、五九五
    等地號之土地登記謄本各一份（見偵卷(三)第二四至二九頁）
    在卷可稽，足見被告於本件向告訴人乙○○、丁○二人借款
    之際，已有如附表所示債務尚未清償；以及(6)被告持之交付
    告訴人丁○之尚淂公司支票票信不佳，且得以金錢購得，亦
    有臺灣票據交換所臺南市分所檢送之尚淂公司退票明細資料
    （見警卷(二)第二０至二四頁）、臺灣臺南地方法院檢察署檢
    察官九十二年度偵字第一０六二九號被告張郁羚詐欺案起訴
    書一份在卷可資佐證，為主要之論據。而被告持票委託告訴
    人乙○○對外借款，嗣後因無力償還，乃於九十二年一月二
    日，簽立面額分別為二百萬元、三百萬元、一百萬元之本票
    各一紙交付告訴人乙○○收執等情，亦有告訴人乙○○持向
    證人邱榮鎧借款轉交被告時所交付之支票影本八紙（見警卷
    (一)第四０至四二頁）及告訴人乙○○提出之本票影本三紙附
    卷可稽（見九十二年度發查字第三０四四號卷第五頁）。訊
    據被告雖坦承曾持支票委請告訴人乙○○代為借款，並持其
    所簽發面額八十萬元支票及尚淂公司支票向告訴人丁○借款
    八十萬元之事實不諱，但堅決否認有何被訴詐欺犯行，辯稱
    ：其當時仍在經營易元企業社，且向銀行及當鋪借款均有提
    供擔保，而其雖曾委請告訴人乙○○代為調借現款，然亦曾
    與告訴人乙○○互開支票換票使用，亦即告訴人乙○○簽發
    支票交其做為客票對外借款，其亦簽發支票交告訴人乙○○
    做為客票對外借款，且其交付告訴人乙○○之支票跳票後，
    亦曾清償部分金額；另其向告訴人丁○借款本欲以尚淂公司
    支票作為利息，該支票係於九十一年間，由當時在其經營之
    易元企業社擔任司機兼外務工作之案外人甲○○向客戶收取
    ，不知該支票無法兌現，且其向告訴人二人借款均用於易元
    企業社經營周轉之用，並無詐欺之意等語。
四、按刑法第三百三十九條第一項詐欺罪之成立，以意圖為自己
    或第三人不法所有，以詐術使人將本人或第三人之物交付為
    要件。所謂以詐術使人交付，必須被詐欺人因其詐術而陷於
    錯誤，若其所用方法，不能認為詐術，亦不致使人陷於錯誤
    ，即不構成該罪，最高法院四十六年台上字第二六０號著有
    判例可供參佐。而民事債務當事人間，若有未依債務本旨履
    行給付之情形，在一般社會經驗而言，原因非一，縱係因可
    歸責於債務人之事由而有債務不履行情事，倘無積極證據足
    以證明債務人自始蓄意以此行詐，自不得僅以債務人單純債
    務不履行之狀態，遽而推定其自始即有不法所有之意圖而施
    用詐術。況，調度現金應急者，於借款之時本即處於資金短
    缺之情況，否則何需在外支借款項，故於經濟狀況不佳時向
    他人借款，乃社會常見之資金周轉行為，而債務人既因經濟
    狀況不佳而對外借款，為求順利取得資金，本無可能期待其
    主動將財務狀況對債權人逐一詳細陳述，是債務人於借款之
    時，倘未刻意誇稱自身資力雄厚，亦未於債權人詢問其財務
    狀況時，捏稱債信良好等情，即不能僅以債務人於債之關係
    成立之初經濟狀況不佳或並未主動翔實告知在外負債之確實
    金額之事實，逕認其於借款之初即有不法所有之意圖。查本
    件被告於九十一年間向告訴人乙○○、丁○二人借款當時，
    已向附表所示銀行、農會、當鋪、地下錢莊及其他民間人士
    借款達數千萬元等情，除據被告於偵查中供述明確（見偵卷
    (一)第十三至十五頁）外，並經告訴人乙○○、丁○二人於偵
    查、原審及本院審理中指證歷歷，而告訴人乙○○持被告所
    交付之支票向邱榮鎧、趙秀卿二人調借款項，亦經證人邱榮
    鎧、趙秀卿二人於警詢（見警卷(一)第二二至三０頁）及原審
    審理中（見原審卷第二六０至二六八頁）證述綦詳，並有前
    引公訴人所舉證據第(5)項所列各項卷證資料在卷可憑；而被
    告所使用之本人支票及其所經營之易元企業社支票，均於九
    十一年十月四日列為拒絕往來戶，且第一次之退票紀錄均發
    生於九十一年九月二十日至同年十月十五日間，另被告之妻
    蔡美鈴所申請交被告使用之支票帳戶，則於九十一年九月二
    十五日發生退票紀錄，並於同年十月十一日列為拒絕往來戶
    等情，亦經原審分別向臺南縣仁德鄉農會、臺灣中小企業銀
    行仁德分行、寶華商業銀行永康分行、高新銀行仁德分行函
    詢查明屬實，有各該銀行檢附之被告本人、其妻蔡美鈴及易
    元企業社帳戶開戶資料、交易明細、支票領用及退票查詢單
    、開戶約定書等在卷可稽（見原審卷第二０至二二、二三至
    二七、三０至三六、三八至五九頁），據此固堪認被告向告
    訴人乙○○、丁○二人借款之初，已有經濟狀況不佳，資金
    窘迫之情狀。惟被告經營易元企業社，從事女子胸罩之設計
    、開發、製造、批發等業務，至九十一年間該企業社申報之
    營業收入總額達四百六十五萬零三百九十元，而被告本人在
    國內外擁有多項胸罩結構之專利，有辯護人提出之易元企業
    社營利事業登記證、營利事業所得稅損益及稅額計算表各一
    紙、專利證書影本十二紙（見原審卷第七九、一０七至一一
    九頁）在卷可憑，且被告向附表所示農會、銀行、當鋪借款
    ，除泛亞銀行（嗣後更名為寶華銀行）部分並未要求提供擔
    保品，而亞太當鋪因負責人變更以致無從查考外，其餘均以
    土地、車輛為擔保，且擔保價值亦無高估情事，有各該銀行
    、當鋪回覆原審函文及各該函文檢送之借款資料附卷可稽（
    見原審卷第一五七至一五八、一六三至一六七、一九九至二
    ０一、二０四、二０五至二０九頁），則被告所經營之易元
    企業社於九十一年間既有四百六十五萬餘元之營業收入，且
    證人即告訴人丁○復於原審審理中證稱：被告所經營之工廠
    現仍在同一地點營運等語（見原審卷第二五五頁），顯見被
    告於九十一年間大量負債，乃一時經營不善，以致資金調度
    困難所致，參以被告所使用之本人支票、其妻蔡美鈴名義支
    票及易元企業社名義支票，其第一次退票時間均在本件借款
    之後，是無從以此逕認被告於九十一年七月至九月間向告訴
    人二人借款當時，業已陷入無支付能力之狀態。
五、本件告訴人乙○○雖指訴被告隱瞞在外積欠大量債務，資力
    不佳，無支付能力，而為本件犯行云云，惟查：
  (一)告訴人乙○○於偵查中陳稱：「（問：你和被告認識多久？
    ）他和我從小是鄰居」、「（問：他跟你借錢有多久了？）
    去年（即九十一年）七月份」、「（問：在這之前他曾向你
    借錢？）去年五月份是第一次借錢，借了一、二十萬元，他
    開的票有的有兌現，有的沒兌現」、「（問：九十一年七月
    間他跟你說借錢作何用？）他說要周轉」（見偵卷(一)第七頁
    ）等語。至原審審理中，告訴人乙○○雖到庭以證人身分具
    結證稱：被告向渠借款之時，渠對被告經濟狀況不瞭解，若
    知悉被告業已在外大量負債，不可能幫被告調借款項云云，
    然渠亦明確證稱：「（問：被告為何請你幫他調錢？）被告
    說需要錢，我做他的工作，我不知道他借錢的用途」、「（
    問：他拿支票給你，你為何幫他調錢？）工作上有來往，他
    說他有缺錢，我幫他借」、「（問：也就是說被告請你拿票
    去幫他借錢時，你已經知道他缺錢？）這是被告告訴我的」
    等語（見原審卷第二七一、二七三頁）。是依告訴人乙○○
    上開指證情節，被告向渠借款之初，既已表明「缺錢」、「
    周轉」等借款原因，亦難認被告有何積極隱瞞其缺乏資金而
    施用詐術之情事；且告訴人乙○○既稱被告所交付之支票既
    有部分並未兌現，則渠對於被告經濟狀況不佳，無法支付票
    款乙節是否一無所悉，實有可疑。
  (二)又被告辯稱：其與告訴人乙○○互開支票做為客票對外借款
    等情，業據被告提出其所持有之告訴人乙○○簽發之支票明
    細表一紙、支票影本八紙、退票理由單六紙（見原審卷第七
    六頁、第九三至九六頁）為證。查上開支票票面金額合計達
    一百五十五萬零三百二十元，其中經提示遭退票之金額亦高
    達一百十八萬五千三百二十元。雖告訴人乙○○就此證稱：
    此係被告向渠調借支票對外票貼使用，並非與被告交換支票
    對外調現云云（見偵卷(一)第十六頁、本院卷第二七三頁）。
    惟告訴人乙○○自九十一年九月二十日起有退票紀錄，於同
    年十月十八日即已拒絕往來，此有臺灣票據交換所臺南市分
    所九十四年六月二十一日台票南市字第一九二號函及該函檢
    附之告訴人乙○○退票明細及拒絕往來日期資料一份（見原
    審卷第一九五至一九七頁）在卷可按；參以證人邱榮鎧於原
    審審理中證稱：「（問：是否記得乙○○向你借錢，有說過
    發票人是丙○○或易元企業社？）有」、「（問：他向你借
    錢的時候，有無拿過其他發票人的票？）有，他拿的票都是
    客票，偶爾拿本人的票，我印象乙○○的票是仁德中小企銀
    的票」、「（問：是否記得他向你借錢一次拿一張客票，還
    是多張？）張數不一定」、「（問：他拿好幾張客票時候，
    發票人都是同一人？）他有時候拿二、三張票，發票人都不
    一樣」、「（問：就你印象所及，你看到易元企業社的票，
    有無和其他發票人的票向你一起借錢？）有」等語（見原審
    卷第二六四至二六五頁），足見告訴人乙○○為被告調借現
    金之際，自身亦有資金窘迫之情狀，否則當無持自身開立之
    支票或其他客票向證人邱榮鎧調借現金之必要，亦無任由其
    支票退票甚至拒絕往來之理。準此，被告與告訴人乙○○二
    人自小即已相識，復有生意往來，渠二人均有經濟困難，為
    解燃眉之急，互開支票交付對方在外票貼借款，難謂有何違
    背常情之處，是被告辯稱曾與告訴人乙○○互開支票做為對
    方客票以便持之對外借款等語，尚非無據；而告訴人乙○○
    自身已陷於經濟困境，竟仍出借支票予被告使用，不啻任令
    渠經濟狀況惡化，所陳情節顯違常理，應非可採。則被告與
    告訴人乙○○既有互開支票使用情事，兩人資金往來關係至
    為密切，告訴人實無對被告經濟狀況一無所知之可能，渠於
    原審審理中具結證稱不知被告在外負債，否則不可能為被告
    調借款項云云，非但與其於偵查及原審審理中陳證知悉被告
    缺錢周轉等情不符，亦與渠自身經濟狀況及被告持有渠所簽
    發之支票等事證不合，難資憑信。
  (三)被告雖經濟狀況不佳，但於九十一年七月間起向告訴人乙○○借款後，仍分別於同年七月十九日、八月二十六日、二十
    七日、三十日、九月十九日，各存入二十萬元、三十九萬二
    千元、六萬元、七萬元、二十萬元，合計九十二萬二千元至
    告訴人設於臺灣中小企業銀行之帳戶內，另於同年十一月四
    日，被告又存入告訴人乙○○之客戶即案外人邸士毅設於華
    僑銀行之帳戶內十七萬元；又被告與告訴人乙○○簽立切結
    書後，被告之妻蔡美鈴復於九十二年四月三十日存款三萬元
    至告訴人乙○○之妻藍秀娥設於臺灣中小企業銀行之帳戶，
    且九十二年一月十日、同年月三十日，告訴人乙○○委請案
    外人楊崑宗、曾佐憲向被告收取款項，亦分別取得六萬元、
    二十萬元之現金，凡此均有被告提出之臺灣中小企業銀行支
    票存款送款簿存根、存款憑條影本共六紙、華僑銀行存款存
    入憑條影本一紙、收據影本二紙在卷可資佐證（見偵卷(一)第
    四七至五一頁）。質諸告訴人乙○○對於上開款項業已存入
    渠本人及渠妻藍秀娥、客戶邸士毅帳戶並委請案外人楊崑宗
    、曾佐憲向被告收取款項等情，均未加爭執，僅陳稱上開款
    項係因被告向渠借用支票，為支付票款而給付云云。惟姑不
    論告訴人乙○○上開陳述是否屬實，合計被告業已支付告訴
    人乙○○之款項數額，已達一百三十八萬二千元之鉅。倘被
    告於向告訴人借款之初，即有詐騙告訴人乙○○之不法意圖
    ，不論被告係以何名目要求告訴人乙○○代為借款或取得渠
    所簽發之支票，被告既已取得告訴人乙○○交付之財物，則
    其對告訴人乙○○等債權人避之唯恐不及，焉有靜待追償，
    並於一年之內返還一百三十餘萬元之可能？是被告於委請告
    訴人乙○○調借現款借款之初，並無不法所有之意圖，至為
    灼然。
  (四)基上所述，本件被告既未隱瞞其缺錢周轉之事實，告訴人乙○○復已知悉被告經濟狀況不佳，需現金周轉使用之事實，
    渠仍同意持被告交付之支票代為借款，據此即難認被告有何
    施用詐術，致告訴人乙○○陷於錯誤之舉；而被告於本件借
    款後，旋於九十一年七月十九日起至九十二年四月三十日止
    多次存款至告訴人乙○○、渠妻藍秀娥、客戶邸士毅帳戶，
    且於九十二年一月間，復交付現金合計二十六萬元予告訴人
    乙○○所託前來收款之案外人楊崑宗、曾佐憲二人；另被告
    於原審審理中，再度與告訴人乙○○達成和解，於九十四年
    七月十六日簽具債務清償協議書，自九十四年七月起按月清
    償告訴人乙○○二萬元，且目前均依照和解條件履行，有辯
    護人提出之債務清償協議書影本一紙、臺灣中小企業銀行存
    款憑條影本三紙在卷可憑（見原審卷第二二四、三０七頁）
    ，並經告訴人乙○○於原審及本院審理中當庭證述無訛（見
    原審卷第二七四頁及本院上訴審卷），益證被告並無不法所
    有之意圖至明。
六、告訴人丁○雖指訴被告交付之尚淂公司支票乃俗稱「芭樂票
    」之人頭支票，且隱瞞資力狀況不佳之事實云云。但查：
  (一)本件案外人尚淂公司開立之支票，依公訴人查證結果，雖自
    九十一年八月二十九日起即有拒絕往來及退票之紀錄，最近
    一年退票金額已達一千六百七十八萬六千三百零二元，且該
    公司簽發之支票得以價購方式取得等情，有前引檢察官所舉
    證據第(6)項所列退票明細資料、起訴書各一份及臺灣高等法
    院臺南分院九十四年度上易字第一四五號刑事判決一份（見
    本院卷第二二七至二三一頁）附卷可憑，然被告究竟如何取
    得涉案之尚淂公司支票，則無相關證據可資調查。且被告經
    營易元企業社，其因出售貨物，客戶以支票支付貨款，本屬
    交易常情。被告辯稱其交付告訴人丁○之尚淂公司支票係於
    九十一年間，由當時在其經營之易元企業社擔任司及兼外務
    工作之案外人甲○○向客戶收取，不知該支票無法兌現等語
    ，雖因案外人甲○○業已死亡以致無從調查（見原審卷第二
    三二頁案外人甲○○個人基本資料查詢表），但被告所辯情
    節與一般交易常情既無齟齬，亦無積極證據足證被告確有以
    金錢購買上開尚淂公司支票作為詐騙告訴人丁○之工具，即
    不能僅以告訴人丁○之單一指訴，謂：「告訴人事後並得知
    該二十八萬七千六佰元之支票並非被告客戶所交付，而係被
    告向人購買之『芭樂票』」（見九十二年度發查字第二八０
    八號偵查卷附告訴狀）云云，逕為不利於被告之認定。
  (二)再者，一般商業實務上，雖可見價購人頭支票持之作為支付
    貨款之對價或借款之擔保等詐欺型態，但類此詐欺犯行，因
    行為人購買人頭支票所需支付之對價往往較詐欺所得之利益
    為低，故行為人多有同時低價購入數張甚至數十張人頭支票
    以之作為詐欺工具，藉以獲取大筆不法利得之情狀。倘被告
    果有詐欺之不法意圖，而涉案之尚淂公司支票確係被告以金
    錢價購取得，被告自得大量購入同類人頭帳戶支票作為欺騙
    告訴人丁○，甚或告訴人乙○○以及其他債權人之工具，並
    於得款後捲款潛逃，以確保不法利得。然本件並無任何直接
    或間接事證足認被告涉有如此不法犯行，且告訴人丁○於原
    審審理中復證稱：「（問：九十一年間被告向你借錢之前，
    你有無去他的工廠參觀？）有」、「（問：當時他的工廠有
    無運作？）有，現在還在運作」、「（問：被告工廠有無遷
    移地點？）沒有，從九十一年開始到現在都還在同一地點」
    等語（見原審卷第二五五、二五八頁），足見被告並未因資
    金短缺而有惡意倒閉或遷移以逃避債權人追償之意圖。本件
    既乏積極證據足以推認被告確有持人頭支票詐騙告訴人丁○
    之情事，自不能僅以被告持之交付告訴人丁○之尚淂公司支
    票已有拒絕往來情事，且得以金錢價購取得之事實，逕為不
    利於被告之認定。
  (三)至於，告訴人丁○於偵查、原審及本院審理中指陳被告隱瞞
    財力不佳之事實，且以帶同伊前往工廠參觀之方式，使伊誤
    認被告工廠運作正常，財力無虞云云，惟告訴人丁○於原審
    審理中，業已明確證稱：「（問：被告當時為何要向你借錢
    ？）他公司作衣服欠錢，做生意需要資金周轉」、「（問：
    為何要借他？）他當初說他公司作成衣沒有資金叫我給他周
    轉，我想說年輕人欠錢」等語（見原審卷第二五三、二五四
    頁），顯見被告業已對告訴人丁○表明其缺乏資金周轉之事
    實，難認其有積極施用詐術隱瞞財務狀況，使告訴人丁○陷
    於錯誤之舉。另就被告帶同告訴人丁○前往工廠參觀部分，
    查告訴人丁○於原審審理中明確證稱被告所經營之工廠至今
    仍在繼續營運，已如前述，則被告縱一時短缺資金，其工廠
    營運並未因之遭受影響，應可認定，其帶同告訴人丁○參觀
    工廠，顯與該工廠之實際經營狀況吻合，自無施用詐術可言
    。衡諸告訴人丁○於原審審理中證稱：曾以跟會方式理財，
    因利息較銀行定存為高，且亦曾以標會所得之會款標購法拍
    屋等語（見原審卷第二五九頁），顯見告訴人丁○具有相當
    之理財經驗，伊於親見被告工廠營運狀況後，同意借款，乃
    本於個人理財經驗判斷所為之決定，尚不能認為係遭被告詐
    騙所致，是告訴人丁○前開陳證情節亦不足為不利於被告之
    認定。
  (四)基上所述，本件被告持其本人簽發面額八十萬元之支票及尚
    淂公司支票向告訴人丁○借款八十萬元，依現有事證，不足
    以證明被告有購買人頭支票做為詐騙工具及隱瞞自身已無資
    力之方式對告訴人施用詐術。且被告自向告訴人丁○借款迄
    今，工廠仍正常營運，亦未遷移地點，足見被告並無不法所
    有之詐欺意圖，是公訴意旨認被告持支票向告訴人丁○借款
    ，涉有詐欺犯行，亦屬不能證明。
七、綜上各節，本件公訴意旨雖認被告涉犯刑法第三百三十九條
    第一項之詐欺罪嫌，然依現有事證，不足以認定被告有何施
    用詐術致使告訴人乙○○、丁○二人陷於錯誤之舉，復難認
    被告向告訴人二人借款之際，自始即存有不法所有之詐欺犯
    意，此外復查無其他積極證據足認被告有何詐欺犯行。因而
    原審認被告與告訴人乙○○、丁○二人間純屬民事債務糾紛
    ，應循民事程序處理，以不能證明被告犯罪，諭知被告無罪
    ，核無不合。檢察官上訴意旨指摘原判決採證不當，為無理
    由，應予駁回。
據上論結，應依刑事訴訟法第368條，判決如主文。
本案經檢察官李傳來到庭執行職務。
中    華    民    國    95    年     3    月    8     日
                  刑事第五庭  審判長法  官  楊明章
                                    法  官  戴勝利
                                    法  官  顏基典
以上正本證明與原本無異。
不得上訴。
                                    書記官  呂嘉文
中    華    民    國    95    年     3    月    8     日
【附表】
┌────────┬───────────┬────────────────────────┐
│ 債權人         │ 借款時間             │         借款金額                               │
├────────┼───────────┼────────────────────────┤
│地下錢莊        │ 不明                 │ 本金七十萬元                                   │
├────────┼───────────┼────────────────────────┤
│臺南縣仁德鄉農會│ 八十八年六月二十五日 │ 借四百萬元至今欠三百六十四萬三千三百零二元     │
├────────┼───────────┼────────────────────────┤
│高新銀行仁德分行│ 八十八年一月七日     │ 借二百五十萬元至今欠二百四十萬六百零四元       │
├────────┼───────────┼────────────────────────┤
│泛亞銀行永康分行│ 九十一年三月十三日   │ 借八十萬元至今欠五十九萬元                     │
├────────┼───────────┼────────────────────────┤
│第一當舖        │ 九十一年三月十八日   │ 以５Ｓ─０九六八號車借一百二十萬四千元         │
├────────┼───────────┼────────────────────────┤
│世華融資（當鋪）│ 九十一年六月二十六日 │ 以５Ｗ─三四二二號車借十五萬元                 │
├────────┼───────────┼────────────────────────┤
│亞太融資（當鋪）│ 九十一年十一月十四日 │ 被告之妻蔡美鈴以Ｄ３─四六０三號車借二十五萬元 │
└────────┴───────────┴────────────────────────┘


司法院資訊處製作；財團法人民間司法改革基金會備份。
